【裁判字號】    98,交聲,277
【裁判日期】    981020
【裁判案由】    違反道路交通管理處罰條例
【裁判全文】
臺灣宜蘭地方法院交通事件裁定         98年度交聲字第277號
原處分機關  交通部公路總局臺北區監理所宜蘭監理站
異  議  人  甲○○
即受處分人
上列異議人即受處分人因違反道路交通管理處罰條例案件，對於
交通部公路總局臺北區監理所宜蘭監理站於民國98年7月1日所為
之處分（原處分案號：宜監字第裁43-QQ0000000號）聲明異議，
本院裁定如下：
    主  文
異議駁回。
    理  由
一、原處分意旨略以：異議人即受處分人甲○○經警舉發於民國
    98年5月23日11時5分許，騎乘車牌號碼121-EHD號重型機車
    ，在宜蘭縣五結鄉○○路與隆昌路交岔路口處，有「機器腳
    踏車駕駛人未依規定戴安全帽；違反處罰條例之行為，拒絕
    停車接受稽查而逃逸」之違規行為。原處分機關調查後，認
    異議人「機器腳踏車駕駛人未依規定戴安全帽」及「違反處
    罰條例之行為，拒絕停車接受稽查而逃逸」之違規行為屬實
    ，依道路交通管理處罰條例第31條第6項、第60條第1項規定
    ，裁處異議人罰鍰新臺幣（下同）3,500元，並依同條例第6
    3條第1項第1款規定記違規點數1點。
二、異議意旨以：伊於上開違規時間行經五結鄉○○路，因未戴
    安全帽遭警方照相舉發，但並未有拒絕警方攔檢盤查之意圖
    及事實，伊不知道警察在臨檢，如果伊知道警察臨檢，絕對
    不會逃逸，為此爰於法定期間內聲明異議，請求撤銷原處分
    等語。
三、按機器腳踏車駕駛人或附載座人未依規定戴安全帽者，處駕
    駛人500元罰鍰；又汽車駕駛人，駕駛汽車有違反本條例之
    行為，經交通勤務警察或依法令執行交通稽查任務人員制止
    時，不聽制止或拒絕停車接受稽查而逃逸者，除按各該條規
    定處罰外，處3,000元以上6,000元以下罰鍰，道路交通管理
    處罰條例第31條第6項、第60條第1項分別定有明文。另汽車
    駕駛人有違反道路交通管理處罰條例第60條第1項之情形者
    ，除依原條款處罰鍰外，並予各記違規點數1點，同條例第6
    3條第1項第1款亦有明文。
四、經查：
（一）證人即舉發本件之警員王祥霖於審理中證述：「（問：舉
      發經過？）98年5月23日舉發當日，當時早上10-12時執行
      家戶訪查勤務，及在五結鄉○○路與隆昌路口執行交通違
      規稽查勤務，當時在11時05分看到一部紅色機車行駛在中
      正路由南向北行駛，該部機車行駛到中正路與清水路口時
      ，我就發現該部機車駕駛未戴安全帽，該部機車車速極快
      ，我便吹哨及手勢揮動告知其路邊靠停，見機車沒有減速
      的跡象，我便拿及起相機予以拍攝。」，「（問：駕駛看
      到你比手勢及吹哨以後，車子有無加速？）她本身車速就
      很快，以照片相對位置看來，她本來在白色自小客車後方
      ，我招手後她已經在白色自小客車前方。」等語（詳本院
      卷第16、17頁），已就上開時、地，車牌號碼121-EHD號
      重型機車之駕駛人未依規定戴安全帽，且拒絕停車接受稽
      查之事實證述明確。並有證人王祥霖所提出之照片6張（
      詳本院卷第21頁至第26頁）可資佐證。又證人王祥霖證稱
      ：「我站的地點是在中正路口及龍昌路的彎道，我是在中
      正路上的慢車道上。」等語（詳本院卷第16頁），亦與上
      述相片所拍角度互核一致。足見證人王祥霖在該處執行交
      通違規稽查勤務，車牌號碼121-EHD號重型機車之駕駛人
      經過時應能察覺，而該駕駛人竟未停車受檢，且逕自離去
      ，自有違反道路交通管理處罰條例第31條第6項、第60條
      第1項等規定。
（二）異議人於審理中先辯稱：「當時沒有戴安全帽，沒有察覺
      到警察在臨檢，但【我】沒有逃逸的意思，不知道警察在
      攔檢，【我】知道的話，絕對不會逃逸。」云云（詳本院
      卷第15頁），陳稱當日係由其駕駛機車。惟經證人王祥霖
      證稱：「當時該名駕駛是一位女性」等語（詳本院卷第16
      頁）後，方改稱：「那是我女兒，姓名江孟庭，女，18歲
      。」等語（詳本院卷第17頁）。惟依「個人基本資料查詢
      結果」所示（詳本院卷第27頁），江孟庭應為16歲，為未
      領有駕駛執照之人，足證異議人所述一再隱瞞事實。而本
      件既非異議人所駕駛，異議人竟以自己為駕駛人進而為辯
      解，實有可議。再江孟庭既未領有駕駛執照，亦未帶安全
      帽，並拒絕受檢之事實，已如上述，是可推知本件應係江
      孟庭為免受罰而拒絕攔停逃逸。故本件車牌號碼121-EHD
      號重型機車駕駛人未依規定戴安全帽，且拒絕停車接受稽
      查而逃逸之違規事實，應堪認定。
（三）末按「本條例之處罰，受舉發違反道路交通管理事件之受
      處罰人，認為受舉發之違規行為應歸責他人者，應於舉發
      違反道路交通管理事件通知單應到案日期前，檢附相關證
      據及應歸責人相關證明文件，向處罰機關告知應歸責人，
      處罰機關應即另行通知應歸責人到案依法處理。逾期未依
      規定辦理者，仍依本條例各該違反條款規定處罰」，道路
      交通管理處罰條例第85條第1項亦有明文。而本件雖係江
      孟庭違規，但異議人並未依上開規定，於本件應到案日期
      即98年7月8日前「檢附相關證據及應歸責人相關證明文件
      ，向處罰機關告知應歸責人」，則原處分機關依上開「逾
      期未依規定辦理者，仍依本條例各該違反條款規定處罰」
      之規定，裁處異議人本件之處罰，揆諸上述，自無未合，
      附此敘明。
五、從而，本件異議人既然有上開違規之事實，原處分機關據以
    援引道路交通管理處罰條例第31條第6項、第60條第1項之規
    定，裁處3,500元罰鍰，並依同條例第63條第1項第1款規定
    記違規點數1點，於法並無不當，本件異議為無理由，應予
    駁回。
六、末查，江孟庭未領有駕駛執照，竟駕駛上開重機車；及異議
    人是否有允許江孟庭駕駛該機車，而有分別違反道路交通管
    理處罰條例第21條第1項第1款及第3、5項之規定，則由原處
    分機關另為適法對之處理。
據上論斷，應依道路交通案件處理辦法第19條，裁定如主文。
中    華    民    國    98    年    10    月    20    日
                  交通法庭法  官  張育彰
以上正本證明與原本無異。
如不服本裁定，應於裁定送達後5日內，向本院提出抗告狀。（
應附繕本）
                          書記官  陳靜宜
中    華    民    國    98    年    10    月    20    日


司法院資訊處製作；財團法人民間司法改革基金會備份。
